臺灣臺北地方法院民事判決　　　　　　　　　　　　　九十二年度保險字第二四號
　　原　　　告　丙○○
　　訴訟代理人　錢裕國律師
　　複代理　人　己○○
　　　　　　　　戊○○
　　被　　　告　友聯產物保險股份有限公司
　　法定代理人　陳佩芳
　　訴訟代理人　甲○○
　　複代理　人　乙○○
右當事人間給付保險金事件，本院於民國九十二年十二月三十日言詞辯論終結，判決
如下：
    主  文
原告之訴及假執行之聲請均駁回。
訴訟費用由原告負擔。
    事  實
甲、原告方面：
壹、聲明：
一、被告應給付原告新台幣（下同）二百萬元及自起訴狀繕本送達翌日即民國九十二
    年二月十五日起至清償日止，按年息百分之五計算之利息。
二、願供擔保請准宣告假執行。
貳、陳述：
一、被告與訴外人陳宏達所經營之「木新室內溫水游泳池」（下稱木新泳池）訂有「
    公共意外責任保險」契約，約定被告承保木新泳池內所生之每一個泳客意外身體
    傷亡，保險金額二百萬元保險金之理賠責任。九十年八月十一日原告之子夏光泓
    由家庭教師楊慧儀帶領至該游泳池游泳，不料在泳池中發生意外溺水死亡。此因
    陳宏達經營游泳池應知營業時間內應配置專任救生員駐在適當地點，預備救生器
    具備用，並預防危險發生，事發當時擔任救生員之高健超並不在游泳池邊，嗣由
    高健超事後與救生員廖文星將被害人扶上池邊，當時夏光泓已失去意識，而高健
    超與廖星文二人以竟不正確之急救方式處置，未將被害人側臥，未清除口內異物
    以保持呼吸道暢通，忽視夏光泓已失去意識之事實，任意移動夏光泓，又兩人在
    泳池邊後，甚且不依所學之救生知識處置，致夏光泓因異物阻塞而死亡，再二人
    見救護車來後，將被害人抬出泳池之際，未使用擔架，更未注意保持被害人呼吸
    道暢通，致未能掌握救人時機，其二人疏於注意義務，具有過失，訴外人陳宏達
    經營游泳池未予適當監督，亦有過失。木新泳池與被告間既有上述保險契約存在
    ，今因該泳池人員過失致泳客死亡，被告應按約給付保險金，豈料被告於九十年
    九月二十八日發函拒絕理賠，原告本於夏光泓繼承人地位，依民法第一千一百四
    十八條及保險法第九十四條第一項、第二項之規定請求被告給付保險金二百萬元
    及遲延利息。
二、對被告抗辯之陳述：
（一）被告抗辯依保險法第九十四條規定，第三人對保險人行使直接請求權必須係被
      保險人對第三人依法應負損害償責任時，保險人始負有給付保險金之責云云。
      惟本件「公共意外責任保險」，為台北市政府規定公共營業場所強制要保之保
      險種類，此種特殊責任保險契約之目的在保障公共營業場所出入之不特定第三
      人，與保險法第九十條以下之一般責任保險在保護被保險人者不同。系爭保險
      契約約定被保險人僅需在營業場所內發生意外事故即可向保險人請求給付保險
      金，並非如一般責任保險約定被保險人依法需負起對第三人損害賠償責任時，
      保險人始需負給付保險金之責，故被告抗辯因木新泳池對於系爭意外事故之責
      任歸屬未確定，不需給付保險金，且原告不得直接向被告請求保險金云云，顯
      故意將本件特殊之「公共意外責任保險」與一般責任保險混為一談。
（二）夏光泓確實死因已經台灣台北地方法院檢察署九十一年七月十日北檢茂出九十
      他六一七六字第三三三四一號函釋載明「本案中死者因游泳而嗆水致引起嘔吐
      反射而吐出胃內容物，最後引起窒息而死亡之間，有相當程度之直接因果關係
      。」，肯定本件死亡原因確係溺水。又木新泳池無論場設備及急救過程等均多
      有違反「水上安全與救生」等相關規定，豈能謂無過失。茲以證人楊慧儀證述
      為據說明之：
　　１依證人楊慧儀證述：「... 我把他（指夏光泓）拉上來，現場沒有救生員，我
　　　們找不到救生生員，轉頭我看到救生員面對外面在聊天... 」「但是我們一齊
      叫很大聲，救生員才聽到，他是面對外面，站在出口，沒有在救生員的定位」
      ，按陳宏達依法應有預防危險發生之注意義務，卻聘用不適任之救生員，且任
      由救生員於工作時不在其位，疏於監督甚明。
    ２廖星文及高健超受僱木新泳池救生員，為從事救生業務之人，具有救生之專業
    　知識，自應負較高注意義務，應隨時巡視池內泳客動態，發現有異狀立即下水
      救援，然廖星文竟不在其位，在門外與人聊天，另高健超於意外當時，竟不在
      泳池邊，顯然違反救生員義務，即「只要有泳客在泳池內游泳，救生人員就要
      就位」，致錯失救援先機，足見彼等未對池內泳客為必要之注意，具有過失。
    ３依目擊證人楊慧儀所述其當日所見被告等之處理情形，略為：「沒有看到他們
　    對死者急救」「我看到死者事發後，一直都是平躺（即未使其側臥）」，另廖
      星文員當庭承認沒有作心肺復甦術，且救生員高健超於刑事偵查中則證稱死者
      有無心跳其未探視而不知道等語，是依單依上開事實以論，彼等未於夏光泓溺
      水後，疏於清理被害人口腔及呼道內之嘔吐物及排除患者內積水，依「水上安
      全與救生」教材第二一一頁以下說明：「溺者脫離水中，應立即檢視生理表徵
      ，清除阻塞物，暢通呼吸道後，即刻施行口對口人工呼吸。若施救過程中溺者
      有嘔吐現象，應立即將其側臥，迅速重複一次暢通呼吸道及清理口腔之步驟，
      再繼續進行急救。」，其二人均未予以注意，高健超於偵查中自白書內雖辯稱
      ：「再次檢查患者的口腔有無異物（沒有異物）」然依證人楊慧儀之證詞可知
      根本未見上開檢查情事，縱認有檢查，異物亦有可能不在口腔內，而在呼吸道
      內，此為救生員應具備常識，仍輕忽大意，僅對口腔草率檢查，難謂無過咎。
（三）被告雖為彼等辯稱：因當時被害人尚有心跳及呼吸，自不需亦不得對彼施行心
      肺復甦術，且被告等救生員本身非醫療專業人士，倘因事實上之狀況超出施救
      人員所能處理之範圍，因無注意義務，則其自無過失可言云云。惟觀上所列之
      「水上安全與救生」等之相關規定，無任何因夏光泓尚有心跳及呼吸即可不用
      施行心肺復甦術之記載，是被告上開辯詞，自不足取。
（四）貴院向夏光泓生前就診之徐文治診所函查八十八年至九十年間在該所之就診紀
      錄，其回覆為：「病患就診約半數為高尿酸症；其次依序為：上呼吸道感染（
      感冒），自覺性頭昏，功能性消化道疾患及皮膚過敏。」其中高尿酸症、上呼
      吸道感染（感冒怠）、自覺性頭昏，功能性消化道疾患及皮膚敏均與本件夏光
      泓因溺水而死亡無關係。至於「功能性消化道疾患」一詞，非指特定之疾病，
      其乃「一群慢性會反覆卻無法以解剖學的病變和生化學的異常來解釋的腸胃症
      。」其種類包含數十種，惟觀內容，均與本件被人因溺水而死亡無涉。
（五）縱被告所提出之「公共意外責任保險基本條款」為系爭保險契約之一部分，惟
      觀該承保範圍之規定，僅規定「被保險人或受僱人因經營業務之行為在本保單
      載明之營業處所內發生之意外事故」，可知只要是被保險人或其受僱人因經營
      業務之行為於營業處所內發生之意外事故，保險人即應對被保險負賠償之責，
      並無提到被保人或其受僱人須有過失，是即使被保險人或其受僱人無過失，保
      險人亦應負賠償之責。被告辯稱必須木新泳池反注意義務，應負賠償義務時，
      被告始應負責云云，並不足採。
三、臺灣臺北地方法院檢察署九十一年度偵字第一八九四一號不起訴處分書雖對木新
    泳池負責人陳宏達、救生員高健超、廖星文對夏光泓之業務過失致死罪嫌為不起
    訴處分，惟該不起訴處分對原告之告訴甚有誤解，原告已對之提出再議。
四、消費者保護法第七條規定企業經營者之服務應提供無安全或衛生危險之責任，本
    件木新泳池，係以提供服務為營業者，屬該條所定之企業經營者，而企業經營者
    對於其所提供之服務應確保符合當時科技或專業水準可合理期待之安全性，若致
    生損害於消費者或第三人時，應負賠償責任，即便企業經營者能證明其無過失，
    亦僅係減輕賠償責任，故企業經營者應負無過失責任，且應由企業經營者舉證證
    明其無過失。本件木新泳池既為提供服務之企業經營者，就夏光泓於其營業場所
    因溺水而死亡事實，亦應依消費者保法第七條第三項之規定負損害賠償責任。被
    告為木新泳池之保險人，自應負起理賠之責。
參、證據：提出夏光泓醫院診斷證明書影本一份、台灣省營業衛生管理規則第十五條
    節錄影本一份、溺水處理守則節錄一份、高健超於刑事偵查中之自白書影本一份
    、木新泳池參加被告之公共意外責任保險單影本一份、被告答覆木新泳池說明函
    影本一份、原告委請律師催告被告給付保險金函影本一份、被告委請律師答覆原
    告律師函影本一份、台灣台北地方法院檢察署答覆原告相驗意見函影本一份、富
    邦產物保險公司責任保險基本條款影本一份、原告自行投保之安泰人壽保險公司
    認定夏光泓死亡為意外理賠通知書函影本一份等件為證，並聲請訊問證人楊慧儀
    ，暨聲請函詢台北市政府商業管理處。
乙、被告方面：
壹、聲明：如主文所示。
貳、陳述：
　　被告於言詞辯論期日未到場，據其於期日前所提出之聲明和陳述如次：
一、被告與木新泳池所簽訂者係「公共意外責任保險」，承保範圍於保險期間發生意
    外所致第三人體傷、死亡... 依法應負賠償責任，受賠償之請求時，被告始需對
    木新泳池負賠償之責。原告之子所以發生胃內食物哽塞呼吸致死亡之原因不明，
    木新泳池有無過失責任待釐清。
二、原告依民法第一千一百四十八條及保險法第九十四條第一項、第二項規定直接向
    被告請求給付保險金，然上開保險法規定，源於責任保險之本質，是為保護要保
    人（被保險人）自己利益，即在被保險人依法應付賠償責任，經第三人請求賠償
    時，由保險人按契約約定，於被保險人賠償第三人，將保險賠償金額給付被保險
    人，使被保險人得以脫離因負賠償責任所受不利益，為避免被保險人於取得保險
    賠款，拒不向受害人賠償之道德風險，乃增訂第二項，在被保險人對第三人應負
    損失賠償責任確定後，受害第三人得直接向保險人請求賠償。本件木新泳池未賠
    償予受害人，又依保險法第九十四條第一項規定，被告本無理賠之義務，則原告
    無主張代位權之餘地，又保險法第九十四條第二項規定，被保險人對第三人應負
    損害賠償責任確定時，第三人得在保險金額範圍內，依其應得之比例，直接向保
    險人請求給付賠償金額。因本件系爭事故之責任未釐清，被保險人之損害賠償責
    任尚未確定，而不得援引前開法條直接向被告請求給付保險金。
三、原告主張木新泳池與被告所簽訂保險契約，係台北市政府強制公共營業場所投保
    之一種特殊公共意外責任保險，與一般責任保險等情。但台北市政府依「消費場
    所強制投保公共意外責任保險實施辦法」強制公共營業場所投保公共意外責任保
    險，僅強制規定公共營業場所應投保公共意外責任保險，無強制規定保險公司應
    予理賠，此乃異於強制汽機車責任保險係採無過失理賠原則，故非所有發生在公
    共場所之意外損失均可獲得理賠，公共場所之設備或員工有過失所致有賠償責任
    時，才可獲得理賠，此乃一般責任保險之基本精神。再者，木新泳池與被告所簽
    訂之公共意外責任保險之基本條款乃財政部於八十九年二月四日台財保字第○八
    九○七○○一○號函修正，已明白規定承保範圍為：「被保險人因在保險期間內
    發生下列意外事故所致第三人體傷、死亡或第三人財物損害，依法應負賠償責任
    ，而受賠償請求時，本公司對被保險人負賠償之責：一、被保險人或受僱人因經
    營業務之行為在本保單載明之營業處所內發生之意外事故。二、被保險人營業處
    之建築物、通道、機器或其他工作物所發生之意外事故。」。原告主張本件應屬
    特殊之公共意外責任保險，不論木新泳池是否應對原告應負損害賠償責任，只要
    該事故為意外事故，被告即需給付保險金，顯係誤解消費場所強制投保公共意外
    責任保險實施辦法之立法目的。故原告主張就第三人木新泳池就本件意外事故有
    無過失一事實無調查之必要，其主張顯無理由。
四、原告主張第三人木新泳池於九十年至九十一年間未通過台北市政府之營利事業登
    記，而推定木新泳池有過失責任，然此僅涉及台北市政府之行政管理問題，與本
    件木新泳池是否應負過失責任無直接關聯，故原告之主張，實不可採。
參、證據：本件保險單、責任保險單基本條款等件為證，並聲請向中央健康保險局查
    明夏光泓就醫紀錄。
丙、本院依職訊問證人高健超、廖星文及函查徐文治診所對夏光泓生前就診紀錄。
    理  由
一、本件被告未於言詞辯論期日到場，核無民事訴訟法第三百八十六條各款所列情形
    ，爰依原告之聲請，由其一造辯論而為判決。又原告起訴時被告法定代理人為丁
    ○○，訴訟進行中，法定代理人變更為陳佩芳，被告聲明承受訴訟，合於民事訴
    訟法第一百七十五條規定。
二、本件原告起訴主張：原告之子夏光泓於九十年八月十一日至訴外人陳宏達所經營
    之木新泳池游泳，詎夏光泓在游泳池溺水，而陳宏達所聘任之救生員高健超當時
    不在游泳池旁邊，嗣由高健超事後與救生員廖文星將夏光泓扶上泳池，但夏光泓
    已失去意識，而高健超與廖文星二人竟以不正確之急救方式處置，未將溺水者側
    臥，亦未清除夏光泓口內異物，致延誤救援先機，待救護車趕到時，又未將溺水
    者使用擔架抬出，致夏光泓身亡，具有過失，木新泳池負責人陳宏達疏於監督，
    亦有過失，而木新泳池曾向被告投保公共意外責任險，被告對木新泳池因疏失致
    夏光泓死亡之事實，依保險契約應負理賠責任，惟被告拒絕理賠，原告本於繼承
    關係，依保險法第九十四條第二項規定，請求命被告給付保險金二百萬元及遲延
    利息之判決。
    被告則以：原告雖依民法第一千一百四十八及保險法第九十四條第一項、第二項
    規定直接向被告請求給付保險金，但本件責任保險，係被保險人木新泳池依法應
    負賠償責任之時，保險人始對被保險人負給付保險金之責任，縱原告為上開直接
    請求權之主張，亦因木新泳池有無過失責任仍待釐清，被保險人之損害賠償責任
    尚未確定，不得援引前開法條直接向被告請求給付，又台北市政府依「消費場所
    公共營業場所投保公共意外責任保險實施辦法」僅強制公共營業場所投保公共意
    外責任保險，無強制規定保險公司應予理賠，與強制汽機車責任保險係無過失理
    賠原則不同，原告主張本件應屬特殊之公共意外責任保險，不論木新泳池是否應
    對原告應負損害賠償責任，均應負責，並無理由等語，資為抗辯。
三、原告主張其子夏光泓於九十年八月十一日至木新泳池游泳，因救生人員處置具有
    過失致不幸死亡，被告為該泳池之公共意外責任險保險人，對泳池之過失行為卻
    拒絕理賠之事實，已據其提出夏光泓醫院診斷證明書影本一份、救生員高健超於
    刑事偵查中之自白書影本一份、木新泳池參加被告之公共意外責任保險單影本一
    份、被告答覆木新泳池說明函影本一份、原告委請律師催告被告給付保險金函影
    本一份、被告委請律師答覆原告律師函影本一份、台灣台北地方法院檢察署答覆
    原告相驗意見函影本一份等件為證，被告對前開證據並未爭執，惟以
    右揭情詞置辯。因之，本件兩造不爭執事項為：夏光泓於訴外人木新泳池發生事
    故而死亡及被告為木新泳池之公共意外責任險之保險人等情，惟兩造間之爭執者
    為：原告基於保險法第九十四條規定直接向被告請求理賠是否有據、系爭公共意
    外責任保險如有意外事故發生被保險人縱無過失保險人即應理賠，及被保險人木
    新泳池之救生員高健超、廖文星有無過失等情。
四、按「保險人於第三人由被保險人應負責任事故所致之損失，未受賠償以前，不得
    以賠償金額之全部或一部給付保險人」、「被保險人對第三人應負損失賠償責任
    確定時，第三人得在保險金額範圍內，依其應得之比例，直接向保險人請給付賠
    償金額。」，保險法第九十四條第一項、第二項定有明文，第三項於九十年七月
    九日所增列，立法理由為：「責任保險制度旨在提供加害人足夠清償能力，並保
    護受害第三人得以獲得補償。為維護受害第三人之權利，並確保保險人之給付義
    務，爰增訂第二項，在保險人對第三人應負損賠償責任確定後，受害第三人得直
    接向保險請求賠償。」，是立法上已肯定第三人得直接對保險人請求賠償。本件
    原告基於本條規定，請求被告給付保險金，並非無據。
五、原告雖主張系爭保險為台北市政府對公共營業場強制要保之保險，保險法第九十
    四條規定之責任保險不同，只要在木新泳池發生意外事故即可向被告請求理賠，
    被告將一般責任保險與本件特殊之公共意外責任保險混為一談云云。但查，被告
    承保木新泳池「公共意外責任險」約定，雙方約定被告對每一個人身體傷亡之保
    險金額為二百萬元，該保險契約約定之承保範圍為：「被保險人因在保險期間內
　　發生下列意外事故所致第三人體傷、死亡或第三人財物損害，依法應負賠償責任
  　，而受賠償請求時，本公司對被保險人負賠償之責」，該約定內容和保險法第九
    十條規定相同，與強制汽車責任保險第五條規定「因汽車交通事故致受害人體傷
    、殘廢或死亡者，加害人不論有無過失，在相當於本法規定之保險金範圍內，受
    害人均得請求保險賠償給付。」等，採無過失理賠原則者不同，被告與木新泳池
    既在契約中約定之承保範即以木新泳池依法應負賠償責任為要件，是應以木新泳
    池人員對夏光泓之身亡依法應否負賠償責任為據，原告主張被告對本新泳池人員
    無論處理夏光溺窒息死亡不論有無過失均應理賠，應屬無據。
六、原告主張木新泳池之救生員高健超在夏光泓溺水當時口中有胃內嘔吐物，救生員
    未善盡注意義務將之清除、未對死者採取側臥等復甦姿勢或其他必要急救作為、
    救生員高健超暫時離開泳池該暫時離開具有過失等情。惟原告主張木新泳池人員
    具有過失，為原告向被告請求保險金之有利事實，應負舉證責任。查原告曾對高
    健超、廖文昌涉業務過失致死罪嫌提出刑事告訴，經檢察官對其三人為不起訴處
    分，有臺灣臺北地方法院檢察署九十一年偵字第一八九四一號不起訴處分書影本
    附卷可按。分述之，
（一）依處分書記載所示：「夏光泓直接引起死亡之原因為窒息，先行為原因則梗塞
      呼吸道、吐出胃內容物... 業經本檢察官督同檢驗員相驗屬實，並製有相驗屍
      體證明書、驗斷書在卷可考，此與台北市立萬芳醫院所出具之診斷證明書上載
      傷病名稱為氣道異物阻塞窒息互核相符」「經本署請負責報驗之台北市政府警
      察局文山第一分局調閱萬芳醫院急診護理評估紀錄、急診病歷紀錄... 並依職
      向台北市政府消防局調閱當日救護紀錄表，其中急診病歷紀錄記載：「10:45
      am放氣管內管時，人有大量分泌物及食物從食道和氣管排出」，而救護紀錄表
　　　求原因欄勾選「非創傷原因」項目，病患主訴欄勾選「昏迷無知覺」，過去病
  　　史則勾選「其他」項目，並由救護人員手寫「偶爾暈倒」字樣，經家屬即告人
    　丙○○簽名確認。「（一）死者溺水時口中究竟有無告訴人所之胃內嘔吐物？
      救生員有無善盡注意義務將之清除？關於此點，經核前揭救護紀錄僅勾選「昏
      迷無知覺」乙項，勾選「嘔吐」乙項，亦未附註記載有嘔吐物梗塞於口中之字
      樣。而所謂之胃內嘔吐物，參酌前急診病歷紀錄，乃係死者送醫後，由醫師係
      於急救過程中放置氣管內管時，始有大量分泌物及食物從食道和氣管排出，是
      以所謂之大量分泌物及食應非直接存於救生員肉眼所能觀察或清除之口內，而
      係存於氣管及食道深處，否則要無可能由專業醫以放置氣管內管後，始引流出
      前揭異物之理。」「（二）救生員究竟有無對死者採取側臥等復甦資勢或必要
      之急救作為？關於被告（指廖星文、高健超）有無將死者側臥一，被告均辯稱
      上開復甦姿勢，告訴人指摘被告二人無做此側臥姿勢，然告訴人並未於死者溺
      水時及自泳池拉上池邊之救護過程中在場，當時在場者僅有死者之家教楊慧怡
      及被告高健超、廖星文，已據證人楊慧怡證述綦詳，而溺斃之過程，證人於警
      訊時證稱：「死者係我家教之學生。因為死者不會游泳，而就之實踐國中要求
      開學後需測驗游泳，而學生家長又無暇陪其至游泳池學習，因此才央求我帶死
      者先至木新游泳池適應理境，以便擇日至該處報名游泳班學游泳，所以我才會
      和死者一起至游泳池，而過程為到泳池後死者做完熱身運動後，下水至泳池內
      ，先觀看別人游泳約五分鐘後，死者隨即扶於池練習雙腳打水（練習約十分鐘
      ），練習完後，死者站於水道中（水深約至死者胸部）與我聊天，並稱如此練
      習打水很累，講完約過數秒後，我看見死者突然整個頭部皆浸於水中，手有類
      似掙扎動作，因此我立即將他拉上池（上半身拉上池邊），並立即呼叫救生員
      前來，而過程中我曾問他（死者）是否腳抽筋，而死者只以嗯嗯回答。於救生
      員趕來時立即將死者拉至池岸上，此時我也上岸拿電話通知死者母親，打完電
      話後，返回現場，詢問救生員情況如何？救生員答說：有反應，沒有嗆到水啊
      ，並反問死者有無癲癇之類疾病？我回答；應該是沒有。以上對話完畢後，我
      又出去打電話給死者家屬，因此過程中不是十分清楚，而且救護車隨即到達游
      泳池，於將死者抬出至救護車時，救護人員曾以儀器對死者進行急救，隨即送
      至萬芳醫院」「經警詢以證人，泳池之生人員是否曾對死者進行CPR（心肺復
      甦術）或其他類似之急救行為？證人答稱：「因為我很慌張，也急著聯絡其家
      人，而案發地電話收訊又不好，因此我當時是跑到泳池出口處打電話，所以我
      不知道救生員是否曾對死者施行CPR或其他類似之急救。」「檢察官問：在你
      離開夏光泓之際，救生員有無作何急救？答：我沒有看到，所以不能回答這問
      題。問：（告以警訊要旨）妳在警訊稱因為慌張所以對救生員對死者是否有施
      行CPR並不清楚，是否屬實？答：是的。又問：死者溺斃前，是否曾有嗆水？
      答：有喝到一大口水，應該有嗆到。綜合證人上開證述內容，其於事發當時因
      為慌張及聯絡家屬之故，所以並未全程在場，對於救生員之施救詳情，並無法
      做明確供述，是以告訴人（指本件原告）在其其並未親身見聞，能否在證人楊
      慧怡亦無法證述詳情之情況下，指摘被告高健超、廖星文施救過程未予側臥等
      復甦姿勢，涉有業務過失致死，顯然有所疑竇。」「（三）被告高健超暫時離
      開泳池有無過失，該暫時離開之行為與死者溺水窒息死亡之結果，彼此間有無
      因果關係？查本案夏光泓溺水時，池內有證人即家教楊慧怡在旁，當時水深約
      至死者胸部，而證人正與死者聊天，業據證人證述明確，證人並稱當時死者稱
      如此練習打水很累，講完約過數秒後，證人即看見死者突然整頭部皆浸於水中
      ，手部有類似掙扎動作，因此證人立即將他拉上池（上半身拉上池邊），並立
      即呼叫救生員前來，而救生員廖星文旋即與證人合力將死者自泳池拉上岸邊，
      是死者上半身及全身脫離水面之過程，前後應僅在瞬息之間，而救生員聽聞呼
      救施即前來合力拉抬死者脫離水面，故應無證據足認有何延宕之情，自不能僅
      因被告暫離泳池而遽認被告有過失責任。況被告高健超縱如告訴人所指，曾暫
      時離開游泳池畔，然游泳池畔仍有另一被告即廖星文執行救生勤務，並無無人
      在旁值勤救援之情事，雖仍不幸發生本件溺斃案件，但查無證據足以證明如果
      被告（高健超）在場即可加以避免或防止，亦查無據足以證明係因被告離開所
      以導致溺斃之結果」等語。
（二）夏光泓直接死亡原因為窒息，而引起窒息之先行哽塞呼吸道及吐出胃內容物，
　　　，有原告提出之檢察署答覆函可證。本件證人廖星文到庭復證稱：「八月十一
　　　日當天事發時，我在上班，時間是上午十時多鐘時，有一位女生告訴，有人溺
　　　水，去救時，溺水者已經被他的家教老師抬上岸，我們檢查時，施以急救，有
  　　呼吸及心跳，我們拿毛毯蓋著他，讓他側躺，保持呼吸順暢，等了十五到二十
　    分鐘救護車來，我與高健超，就把溺水者搬上擔架，在擔架上，他們有施以電
      擊急救，從水中救上來時，有呼吸及心跳，所以無法實施CPR」「（為何
　　　會溺水？）事發那段時間，他的家教老師說，他游泳之前有吃東西，可能是吃
  　　東西的關係，急救時，家教老師有打電話給他母親，他母親說，他有氣喘的疾
    　病，所以要給糖類的食物。」等語（見本院九十二年六月九日訊問筆錄），證
      人楊慧怡證稱：「我是死者家教老師，是我帶他去游泳的，我們有做體操，約
      五分鐘後下水，死者不會游泳，我跟他一起踢踢水，過十分鐘，他說他要自己
      練習看看，後來他告訴我游泳很好玩，我看他下水沒有浮上來，我把拉上來，
      現場沒有救生員，我們找不到救生員」等語（見同上筆錄），依前述檢察官偵
      查結果，夏光泓在泳池中水僅及其胸部，並不足以使一不會泳游者無法在水中
      站立，而夏光泓當時尚與楊慧怡在水中待上十分鐘並講話，其情形顯非溺水致
      死。實則當日上午游泳前因食物在胃內尚未消化完畢，入水後十分鐘後，未消
      化食物流入氣管內而窒息，復因夏光泓口內並無異物，救生員以肉眼觀察無法
      在口腔內看到異物，而其自泳池拖上岸時尚有呼吸，發出嗯嗯聲音，亦據與其
      最接近之證人楊慧怡在刑事偵查陳述在卷，救生員判斷未施以心肺復甦術，難
      認未盡注意。雖證人楊慧怡證稱：「我九點半前到他家，我問他有沒有汔早餐
      ，他告我他很早起來，已經吃過早餐了，一直到事後，他都沒有吃東西」等語
      ，惟此係死者告訴楊慧怡之陳述，楊慧怡並未與其共同進餐，自未見證此一事
      實，而依客觀事實顯示胃內之物逆流至氣管而死亡，自應後者為據，故而夏光
      泓在游泳前用餐未消化完畢，自有可能。
（三）原告主張夏光泓拉上泳池後一直平躺，未側臥，木新泳池亦未提供醫務室設備
      及擔架等情，並以證人楊慧怡證述為據。但證人廖星文否認一直讓夏光泓平躺
      ，然楊慧怡依伊在警訊中調查中所述，並非全程均看見救生員處置，依夏光泓
      自池水中拉上來時尚有呼吸心跳，而其胃內食物流入氣管內，於外觀觀之是否
      一定要側躺，並非必然。又游泳池是否須設置醫務室及擔架，現行法令並未明
      確定明，醫務人員及擔架備用固對泳客多保障，但游泳池未設置醫務室及擔架
      ，並非足推定其即有過失。
（四）原告主張木新泳池於九十年至九十一年間未通過台北市政府之營利事業登記，
      推定木新泳池有過失，然未通過主管機關之登記，係木新泳池未符行政管理要
      求，惟本件是以木新泳池人員有未盡到注意義務以判斷其無過失，與有未通過
      登記，並無關聯。
（五）基上所述，木新泳池人員處理夏光泓所發生之事故，並無過失。
六、原告另主張木新泳池係以提供服務符合消費者保護法第七條規定之企業經營者，
    夏光泓在其營業場所因溺水而死亡事故，木新泳池即應依消費者保護法第七條第
    三項規定負損害賠償責任，被告應負理賠責任等情。依消費者保護法施行細則第
    五條規定，服務於其提供時，未具通常可合理期待之安全性者，為本法第七條第
    一項所稱安全或衛生上之危險，所稱未具通常可合理期待之安全性者，應就下列
    事項決定之，服務之標示說明、服務可期待等之合理使用或接受、服務流通進入
    市場或提供之時期等判斷之。本件身故之夏光泓係因胃內尚有食物，於下泳池十
    分鐘後，即因食物逆流氣管而窒息死亡，木新泳池之救生員工作是監視泳客在池
    中游泳秩序及發生事故時之緊急處理，夏光泓因胃內食物逆流而發生窒息，為其
    自身因素所致，事後其拉上岸尚有呼吸，救生員未施以人工呼吸，讓其側躺並以
    毛巾蓋身以防失溫，應認已盡合理期待之安全性維護，系爭事故非因木新泳池無
    提供合理期待之安全因素，原告此部分主張，並不足採。
七、綜上所述，原告主張被保險人木新泳池救生員具有過失，依法應負賠償責任，並
    不可取。原告另主張木新泳池有消費者保護法第七條規定之責任，亦不可取。被
    保險人木新泳池依法即無賠償責，則保險人無須負理賠責任。從而，原告基於民
    法第一千一百四十八條、保險法第九十四條第二項規定，請求被告給付保險金二
    百萬元及自起訴狀送達翌日即九十二年二月十五日起至清償日止，按年息百分之
    五計算之利息，為無理由，不應准許。原告之訴即已駁回，其假執行之聲請失其
    依據，併予駁回。
八、結論：本件原告之訴為無理由，依民事訴訟法第七十八條，判決如主文。
中　　　華　　　民　　　國　　九十三　　年　　　一　　　月　　 十六 　　日
                              民事第三庭  法  官    李維心
正本係照原本作成
如對本判決上訴，須於判決送達後廿日內向本院提出上訴狀
中　　　華　　　民　　　國　　九十三　　年　　　一　　　月　　 十六 　　日
                                          書記官    林梅珍
